臺灣板橋地方法院刑事判決　　　　　　　　　　　　　　九十三年度訴字第六○號
　　公　訴　人　臺灣板橋地方法院檢察署檢察官
　　被　　　告　甲○○
右列被告因偽造文書案件，檢察官聲請簡易判決處刑（九十二年度偵字第一二八九六
號）本院認不宜以簡易判決處刑，改適用通常程序，依簡式審判程序審理，判決如左
：
    主  文
甲○○共同行使偽造私文書，足以生損害於公眾及他人，處有期徒刑月，如易科罰
金以佰元折算壹日。緩刑貳年。
偽造之「財團法人私立中國醫藥學院附設醫院診斷證明章」印章、「醫師羅秉漢５２
６８」印章、「林正介診斷書用章」印章各壹枚，暨偽造之財團法人私立中國醫藥學
院附設醫院九十一年八月二十九日「雇主申請聘僱家庭外籍監護工專用診斷證明書」
 (含背頁之「巴氏量表」、附件之「各項特定病症及病情附表」各壹件) 上偽造之「
財團法人私立中國醫藥學院附設醫院診斷證明章」印文共枚、「醫師羅秉漢５２６
８」印文共貳拾枚、「林正介診斷書用章」印文壹枚均沒收。
    事  實
一、甲○○與廖溪為翁媳關係，為向行政院勞工委員會申請聘僱家庭外籍監護工以協
    助照顧廖溪，明知申請聘僱家庭外籍監護工依法令規定應符合特定身心障礙或特
    定病症項目及標準，亦明知廖溪之身體狀況並不符合申請之規定，竟與長遠人力
    仲介股份有限公司 (以下簡稱長遠公司) 之周超群基於行使偽造私文書之犯意聯
    絡，由其於民國九十一年八月二十三日以新臺幣二萬元之代價委託周超群任職之
    長遠公司代辦申請家庭外籍監護工，其僅將廖溪之
    予周超群，周超群則再以不詳方法取得不詳之人偽造之財團法人私立中國醫藥學
    院附設醫院於九十一年八月二十九日所出具，內容載有應診人姓名「廖溪」、應
    診日期「九十一年八月二十九日」、病名「心肌梗塞、兩膝退化慢性關節炎、高
    血壓」、「病患因上述病情，目前生活起居無法自行料理，須仰賴他人照顧，宜
    長期門診追蹤治療」等不實內容，並蓋有偽造之「財團法人私立中國醫藥學院附
    「林正介診斷書用章」印文一枚之「雇主申請聘僱家庭外籍監護工專用診斷證明
    書」 (含背頁之「巴氏量表」、附件之「各項特定病症及病情附表」各一件) ，
    再由周超群委請有犯意聯絡、亦任職於長遠公司之周秀明於九十一年九月九日持
    向行政院勞工委員會申請聘僱家庭外籍監護工而行使之，足以生損害於行政院勞
    工委員會對於申請外籍勞工審核、管理之正確性及財團法人私立中國醫藥學院附
二、案經行政院勞工委員會移送臺灣板橋地方法院檢察署檢察官向本院聲請簡易判決
    處刑，暨移併案審理，經本院認不宜以簡易判決處刑，適用通常程序審判，本院
    於準備程序進行中，甲○○就被訴事實為有罪之陳述，經告知簡式審判程序之旨
    ，並聽取各當事人之意見後，裁定進行簡式審判程序。
    理  由
一、右揭犯罪事實業據被告甲○○坦承不諱，且有長遠公司客戶服務作業表影本、雇
    主聘僱外籍勞工申請表影本、雇主申請聘僱家庭外籍監護工專用診斷證明書影本
     (含背頁之「巴氏量表」及附件之「各項特定病症及病情附表」，卷附影本上偽
    造之「財團法人私立中國醫藥學院附設醫院診斷證明章」印文三枚係含完整印文
    一枚，部分印文二枚) 、財團法人私立中國醫藥學院附設醫院九十二年二月五日
    院歷字第九二○二○四二七號函影本各一件在卷可稽，被告之自白應與事實相符
    ，堪以採信，事證明確，其犯行洵堪認定。
二、核被告所為，係犯刑法第二百十六條、第二百十條之行使偽造私文書罪。被告偽
    造印章、印文為偽造私文書之部分行為，不另論罪。其偽造私文書後，復持交行
    政院勞工委員會行使，其偽造之低度行為，應為行使之高度行為所吸收，僅論以
    行使偽造私文書罪。被告與長遠公司之周超群就上揭犯行彼此間有犯意聯絡及行
    為分擔，均為共同正犯。又長遠公司之周超群與周秀明彼此間就上揭犯行亦有犯
    意聯絡及行為分擔，為共同正犯。爰審酌被告之素行狀況、犯罪動機、手段、目
    的、所生危害及犯罪後態度等一切情狀，量處如主文所示之刑，並諭知易科罰金
    之折算標準。末查被告前未曾受有期徒刑以上刑之宣告，有臺灣高等法院被告全
    國前案紀錄表一件在卷可稽，其因短於思慮，初罹刑章，經本次罪刑之宣告後，
    當知所警惕，而無再犯之虞，本院綜核上情，認前開對其所宣告之刑，以暫不執
    行為適當，爰併宣告緩刑二年，以啟自新。偽造之「財團法人私立中國醫藥學院
    附設醫院診斷證明章」印章、「醫師羅秉漢５２６８」印章、「林正介診斷書用
    章」印章各一枚，雖未扣案，然並無證據證明該等印章業已滅失，均應依刑法第
    二百十九條之規定宣告沒收；又偽造之財團法人私立中國醫藥學院附設醫院九十
    一年八月二十九日所出具「雇主申請聘僱家庭外籍監護工專用診斷證明書」 (含
    背頁之「巴氏量表」、附件之「各項特定病症及病情附表」各一件) 上偽造之「
    財團法人私立中國醫藥學院附設醫院診斷證明章」印文共三枚、「醫師羅秉漢５
    ２６８」印文共二十三枚、「林正介診斷書用章」印文一枚，均應不問屬於犯人
    與否，亦依刑法第二百十九條之規定沒收之。
三、末查，聲請簡易判決處刑意旨雖指被告係於九十一年八月二十九日攜同廖溪至中
    國醫藥學院附設醫院心臟內科看診時，見真實姓名年籍不詳自稱「林先生」之人
    士介紹代辦診斷證明書，上開偽造之診斷證明書即是由該自稱「林先生」之不詳
    人士交付給被告，被告再於九十一年八月間持上開偽造之診斷證明書交由不知情
    之長遠公司業務員周超群，再轉交長遠公司不知情之承辦人員周秀明，由長遠公
    司代為向行政院勞工委員會申請聘僱家庭外籍監護工，而認被告是利用不知情之
    周秀明、周超群行使偽造之診斷證明書，為間接正犯。惟查，證人廖溪於偵查中
    證稱其未曾於九十一年八月間至中國醫藥學院附設醫院看診。至於證人周超群固
    指稱上開診斷證明書是被告甲○○交付給伊的，伊不知上開診斷證明書是偽造的
    云云，證人周秀明亦稱上開診斷證明書是周超群拿回來的，伊不知是偽造的云云
    ，檢察官以中國醫藥學院附設醫院於九十二年十月九日以院歷字第九二一○三六
    八八號函指廖溪確於九十一年八月二十九日至該院心臟科門診，因而認證人廖溪
    於偵查中之證述不實，採信證人周超群、周秀明之辯解而對其二人涉嫌偽造文書
    罪嫌處分不起訴 (見卷附之九十二年十二月十四日不起訴處分書) 。但查，卷附
    之中國醫藥學院附設醫院九十二年十月九日院歷字第九二一○三六八八號函指「
    當天所開立的檢驗單，廖君並未檢驗」，如此就診過程顯非常情。又經本院再向
    中國醫藥學院附設醫院函查結果，該院函覆稱廖溪於九十一年八月二十九日未使
    用健保身分就診，有該院九十三年三月二十五日院業字第九三○三一一○七號函
    一件在卷可稽，然卷附之中央健康保險局函附廖溪之就醫紀錄，顯示廖溪有以健
    保身分就診之習慣。又依中國醫藥學院附設醫院函附九十一年八月二十九日前去
    就醫者填具之初診資料表影本上，填寫之電話為「 (０５）0000000」，
    聯絡人為妻「廖劉春員」，但經本院函查結果，並無「 (０５）0000000
    」此電話號碼，有中華電信股份有限公司臺灣中區電信分公司雲林營運處九十三
    年四月七日雲一業字第九三ＣＤ一○○○七一號函一件在卷可按，此外，被告又
    稱其婆婆廖劉春員約於七十八、七十九年間即已去世，綜觀前述，九十一年八月
    二十九日時固有一名自稱「廖溪」者之男子前去中國醫藥學院附設醫院心臟科看
    診，但該名男子應非廖溪本人，而是有一名年紀與廖溪相仿之男子自稱「廖溪」
    前去中國醫藥學院附設醫院心臟科看診，目的在留下就診紀錄，試圖掩飾本案之
    中國醫藥學院附設醫院九十一年八月二十九日診斷證明書係偽造之事實。故本件
    被告自白之情節應屬可採，聲請簡易判決處刑意旨認長遠公司之周秀明、周超群
    對於上開診斷證明書乃屬偽造乙節均不知情，容屬未當，被告與周超群就上揭犯
    行彼此間有犯意聯絡及行為分擔，均為共同正犯，又周超群與周秀明彼此間就上
    揭犯行亦有犯意聯絡及行為分擔，為共同正犯，附此敘明。
據上論斷，應依刑事訴訟法第四百五十二條、第二百七十三條之一第一項、第二百九
十九條第一項前段，刑法第二十八條、第二百十六條、第二百十條、第四十一條第一
項前段、第七十四條第一款、第二百十九條，罰金罰鍰提高標準條例第二條，判決如
主文。
本案經檢察官楊仲農到庭執行職務。
中　　　華　　　民　　　國　　九十三　　年　　　五　　　月　　　三　　　日
                                  臺灣板橋地方法院刑事第十五庭
                                      法  官  戴  嘉  清
右正本證明與原本無異
如不服本判決應於送達後十日內向本院提出上訴狀
                                      書記官  許  千  士
中　　　華　　　民　　　國　　九十三　　年　　　五　　　月　　　三　　　日
附錄本案論罪科刑法條全文：
刑法第二百十條
偽造、變造私文書，足以生損害於公眾或他人者，處五年以下有期徒刑。
刑法第二百十六條
行使第二百十條至第二百十五條之文書者，依偽造、變造文書或登載不實事項或使登
載不實事項之規定處斷。
